臺灣高等法院刑事判決　　　　　　　　　　　　　　九十一年度上易字第七二四號
　　上　訴　人　臺灣宜蘭地方法院檢察署檢察官
　　被　　　告　甲○○
右上訴人因被告侵占案件，不服臺灣宜蘭地方法院九十年度易字第七ＯＯ號，中華民
國九十一年一月二十九日第一審判決（起訴案號：臺灣宜蘭地方法院檢察署九十年度
偵緝字第一四Ｏ號）提起上訴，本院判決如左：
    主  文
上訴駁回。
    事  實
一、甲○○於民國八十三年十一月十八日下午六時二十分許，在台北縣三重市○○路
    ○段一六一號持汽車駕駛執照向乙○○承租車牌號碼ＨＥ─Ｏ三九八號自用小客
    車，約定租用一天，並當場交付一天租金三千元，後甲○○以電話向乙○○聯絡
    改為承租一個月，並獲得乙○○同意，詎甲○○本應於八十三年十二月十七日下
    午六時二十分許還車時，竟因無錢繳交租金，而萌生不法所有意圖，將自己持有
    中之上開自用小客車易持有為所有之犯意，將之占為己有，加以侵吞而不返還上
    開車輛，亦不給付租金，迄八十四年三月二十一日，甲○○因車禍撞壞前揭小客
    車，而將之交由位於宜蘭市鎮○路五之一三五號大業汽車修理廠之不知情之江秋
    池修復後，遲未將車取回，經警循線於八十五年七月四日下午二時許，於前揭修
    車廠尋獲上開ＨＥ─Ｏ三九八號自用小客車而查獲。
二、案經被害人乙○○訴請台灣宜蘭地方法院檢察署檢察官偵查起訴。
    理  由
一、訊據被告甲○○固不否認前揭時、地與向告訴人乙○○租用自小客車一事，惟矢
    口否認有何侵占犯行，辯稱：當時因為所租用之小客車前保險桿撞壞，便先將車
    輛開至告訴人處，當時告訴人表示沒有關係，伊便向告訴人表示願繼續承租，與
    告訴人約定要以月租之方式租用車輛，租金在一個月到期後交付，又將車輛開走
    ，後來因發生車禍所以車子就放於修理廠修理，但並未告知告訴人車子下落，也
    未支付租金云云。
二、經查：ＨＥ─Ｏ三八九號自用小客車係登記於乙○○名下，而被告於八十三年十
    一月十八日向乙○○承租該車，本約定承租一天，後改為一個月等情，除為被告
    所自承，並經告訴人指述綦詳外，並有汽車借用約定書一紙、被告駕照影本一張
    、車輛竊盜、失竊資料個別查詢表在卷可參，顯見被告確有向告訴人承租該車，
    約定租期為一個月等情，雖被告一再否認有不法所有意圖，惟被告於偵查中供稱
    ：車子是八十四年三月二十一日撞壞，租了四個月都沒有跟告訴人聯絡，是因沒
    錢，沒有告訴車主車子撞壞等語（詳一四Ｏ號偵緝卷第十七頁），因被告已供認
    車子是八十四年三月二十一日撞壞，顯見被告於八十三年十一月十八日租車後至
    八十四年三月二十一日撞壞之前，該自用小客車被告均能駕駛使用，惟被告卻未
    給付任何租金，且於車子放置於修車廠一年多，亦均未告知告訴人車輛下落，顯
    見被告有將該車當成自己是車主在管理、使用之意思甚明，否則豈有不與車主聯
    絡之理？況證人即大業汽車修理廠負責人江秋池於警訊及偵查中均證稱：被告甲
    ○○於八十四年三月二十一日凌晨二時許，把ＨＥ─Ｏ三九八號自用小客車開至
    我修車廠修理板金和引擎部分，是被告自行把ＨＥ─Ｏ三九八號車前後二面車牌
    拆下帶走，不知卸下車牌何意，僅留車給我修，被告有要來把車開走，但因沒有
    付修理費，我不讓被告開走，所以車子一直留在修車廠內，於八十五年四月一日
    有寫存證信函請被告來牽車，但被告一直沒消息等語（詳宜蘭縣警察局卷第二頁
    及二五三八號偵查卷八十五年七月四日訊問筆錄），並有存證信函一紙附卷可證
    （詳宜蘭縣警察局卷第四頁），顯見證人江秋池證述被告於八十四年三月二十一
    日將ＨＥ─Ｏ三九八號自用小客車送至修車廠修理後，迄八十五年七月四日未取
    車一事，尚屬可信，由被告將車輛送廠維修時，即刻意將車牌卸下取走及故意不
    告知車主車輛下落等客觀事實觀之，顯係基於故意隱匿所有可能追查車輛下落之
    線索，更可映證被告具有不法所有之意圖，是被告辯稱：僅單純無錢取回車輛云
    云，係屬事後卸責之詞，不足採信。本件罪證明確，被告犯行已堪認定。
三、原審認被告所為，係犯刑法第三百三十五條第一項之侵占罪，並審酌被告之素行
    、侵占財物之價值、與侵占之期間相當之租金等一切情狀，諭知有期徒刑三月，
    並以被告犯罪後，刑法第四十一條第一項之規定，業於九十年一月十日修正，犯
    最重本刑為五年以下有期徒刑以下之罪，而受六個月以下有期徒刑或拘役之宣告
    ，因身體、教育、職業、家庭之關係或其他正當事由，執行顯有困難者得易科罰
    金，並自同年一月十二日生效，比較新、舊法之結果，以修正後之規定有利於被
    告，爰依刑法第二條第一項前段規定，適用修正後之規定，及爰引罰金罰鍰提高
    標條例第一條前段、第二條規定，諭知易科罰金之折算標準（據上論斷欄漏記為
    修正後刑法第四十一條第一項前段），其認事用法，並無不當，量刑亦稱妥適，
    公訴人以量刑過輕為由提起上訴，雖被告占用該車時間頗長，但被告實際使用該
    車時間，僅四個月左右，其餘時間均置於修車廠，從而本院認量刑並無過輕，公
    訴人之上訴，並無理由，應以駁回。
據上論斷，應依刑事訴訟法第三百六十八條判決如主文。
本案經檢察官李良忠到庭執行職務。
中    華    民    國     九十一   年       四       月       十九       日
                          臺灣高等法院刑事第十八庭
                              審判長法  官  吳      敦
                                    法  官  盧  彥  如
                                    法  官  劉  慧  芬
右正本證明與原本無異。
不得上訴。
                                    書記官  鎖  瑞  嶺
中    華    民    國     九十一   年       四       月      二十二      日
附錄本案論罪科刑法條全文如下：
刑法第三百三十五條第一項
意圖為自己或第三人不法之所有，而侵占自己持有他人之物者，處五年以下有期徒刑
、拘役或科或併科一千元以下罰金。
